臺北高等行政法院判決
　　　　　　　　　　　　　　　　　　 94年度簡字第00679號
原　　　告　甲○○
被　　　告　桃園縣政府
代　表　人　乙○○縣長）住同.
訴訟代理人　袁健峰　律師
　　　　　　陽文瑜　律師
上列當事人間因漁業法事件，原告不服行政院農業委員會中華民
國94年6月21日農訴字第0940107567號訴願決定，提起行政訴訟
。本院判決如下：
　　主   文
原告之訴駁回。
訴訟費用由原告負擔。
　　事  實
一、事實概要：
    緣原告於民國（下同）93年10月3日上午9時40分，在桃園縣
    復興鄉羅浮村大漢溪支流（霞雲漢）河床公告禁漁區採捕水
    產動物，經桃園縣警察局大溪分局羅浮派出所查報。被告機
    關以其違反漁業法第44條第4款規定，依同法第65條第5款規
    定裁處原告新臺幣3萬元罰鍰。原告不服，提起訴願遭決定
    駁回，遂提起本件行政訴訟。
二、兩造聲明：
　　(一)原告聲明求為判決：訴願決定及原處分均撤銷。
　　(二)被告聲明求為判決：1.駁回原告之訴。
                        2.訴訟費用由原告負擔。
三、兩造之爭點：被告以原告在公告禁漁區採捕水產動物，違反
                漁業法第44條第4款規定，依同法第65條第5款
                規定裁處原告新臺幣3萬元罰鍰，是否適法？
　　(一)原告主張之理由：
      1.對於訴願決定書原告深感不服，針對公告標示不清，以
        及管區警員應盡勸阻之宜提出本訴。原告一向奉公守法
        、堅守崗位，是一位正正當當的好國民，只為休閒娛樂
        調劑身心，並非作奸犯科而要受罰（3萬不是小數目）
        。況且這一切是屬於不知情下發生的，於情於理都是可
        原諒的。回溯到當天的景象亦是一大群人在垂釣，若原
        告知情怎可能眼看管區警員到來而束手就擒（當時好多
        人都逃跑了）。管區警員理應先行勸導釣客，若是不聽
        勸導再執行公務也不遲，為何連一次機會都不給。
      2.原告以為該區段並未禁止垂釣一般魚類情況下，垂釣一
        般魚類後，遭大溪分局羅浮派出所檢舉違規。原告垂釣
        係使用釣竿、釣線、魚餌、垂釣一般魚類，非蓄意破壞
        生態平衡及資源永續。原告從事垂釣行為前已有數名釣
        客正垂釣中。原告所質疑的是，為何住在復興鄉羅浮村
        當地人在上述地點可以垂釣，甚至用漁網捕魚，遭員警
        查獲時，不用依法製作筆錄及函送，就可放行離去，況
        且當地人士，均聲稱復興橋以下皆可釣魚，以當地餐館
        還販售溪哥魚類，被告機關及復興鄉公所設立的告示牌
        ，數量及地點，是否恰當，原告遭查獲地點就未發現任
        何告示牌。再說原告於7月24日、8月14 日再度前往該
        處，依然看見許多釣客垂釣，甚至是住在當地的居民也
        彼彼皆是，說封溪怎麼看都不像。請判決如訴之聲明。
　　(二)被告主張之理由：
      1.按「人民違反法律上之義務而應受行政罰之行為，法律
        無特別規定時，雖不以出於故意為必要，仍須以過失為
        其責任條件。但應受行政罰之行為，僅須違反禁止規定
        或作為義務，而不以發生損害或危險為其要件者，推定
        為有過失，於行為人不能舉證證明自己無過失時，即應
        受處罰」，釋字第275號解釋揭旨可參。
      2.次按「主管機關為資源管理及漁業結構調整，得以公告
        規定下列事項：…4、漁區、漁期之限制或禁止。…」
        、「有下列情事之一者，處新台幣3萬元以上15萬元以
        下罰鍰：…5、違反44條第4款至第9款規定之一者。…
        」漁業法第44條、65條定有明文。復按「行為人於公告
        之封溪護漁或禁漁區，從事公告禁止事項之行為，不論
        是否產生實質傷害，均為禁止及處分之對象」，此有行
        政院農業委員會92年1月30日農授漁字0920104448號函
        可稽（被證1）。綜上足徵，本件原告於93年10月3日在
        大漢溪支流霞雲溪之垂釣行為既已違反被告機關依法於
        92年9月22日所為大漢溪及其流域封溪禁漁公告之禁止
        規定（被證2），姑毋論其實際確已釣得溪哥、香魚等
        漁獲，若原告不能舉證自己對所稱之「不知情封溪禁漁
        公告」乙節並無過失，核諸前揭釋字第275解釋意旨，
        被告機關依法處罰，自無不合。
      3.況且，被告機關及復興鄉公所已將前揭封溪禁漁之公告
        內容，藉多處設置公告牌及布條之方式揭示民眾週知（
        被證3），且原告於93年10月3日警訊筆錄中亦自陳：「
        （你是否知道復興鄉大漢溪流域及其支流已經桃園縣政
        府自92年9月21日至94年8月31日止公告封溪？）我是知
        道有公告」（參見原處分相關資料冊），故原告臨訟空
        言否認知情封溪乙節，顯無可採，併為陳明。
      4.綜上所陳，本件原告之訴顯無理由，為此請判如答辯聲
        明，以符法制。
　　理  由
一、按漁業法第44條第4款規定，主管機關為資源管理及漁業結
    構調整，得以公告規定漁區、漁期之限制或禁止。另依同法
    第65條第5款規定，違反第44條第4款至第9款規定之一者，
    處新臺幣3萬元以上15萬元以下罰鍰。
二、查原告於93年10月3日上午9時40分，在桃園縣復興鄉羅浮村
    大漢溪支流（霞雲漢）河床公告禁漁區釣魚，經桃園縣警察
    局大溪分局羅浮派出所查獲，違反漁業法之事實，有桃園縣
    復興鄉公所92年9月26日復鄉建設字第0920014880號函、告
    示、查獲現場照片、調查筆錄等附原處分卷可按，自堪認定
    。是被告以原告違反上揭漁業法規定，乃裁處3萬元罰鍰，
    洵屬有據。
三、原告雖以上揭事實欄所載事由據為爭執；惟查「人民違反法
    律上之義務而應受行政罰之行為，法律無特別規定時，雖不
    以出於故意為必要，仍須以過失為其責任條件。但應受行政
    罰之行為，僅須違反禁止規定或作為義務，而不以發生損害
    或危險為其要件者，推定為有過失，於行為人不能舉證證明
    自己無過失時，即應受處罰。」司法院釋字第275號解釋甚
    明。又行政院農業委員會92年1月30日農授漁字0920104448
    號函釋意旨：「行為人於公告之封溪護漁或禁漁區，從事公
    告禁止事項之行為，不論是否產生實質傷害，均為禁止及處
    分之對象」；原告於93年10月3日在大漢溪支流霞雲溪之垂
    釣行為，已違反被告機關依法於92年9月22日所為大漢溪及
    其流域封溪禁漁公告之禁止規定；且法令一經公布，民眾即
    有知悉之義務，非得以不知法令執為免責之論據；參照上揭
    司法院解釋，亦難謂原告無可歸責之事由；被告斟酌原告於
    該區段採獵溪魚，致觸罰則，處以法定最輕罰鍰3萬元，並
    無違誤，訴願決定予以維持，亦無不合；原告訴請撤銷，為
    無理由，應予駁回。又本件係適用簡易訴訟程序，爰不經言
    詞辯論逕為判決。
據上論結，本件原告之訴為無理由，爰依行政訴訟法第233條第1
項、第98條第3項前段，判決如主文。
中　　華　　民　　國　　94　　年　　12　　月　　28　　日
                    第六庭法　官　許瑞助
上為正本係照原本作成。
本件以訴訟事件所涉及之法律見解具有原則性者為限，始得於本
判決送達後20日內向本院提出上訴狀並表明上訴理由，如已於本
判決宣示後送達前提起上訴者，應於判決送達後20日內補具上訴
理由（均按他造人數附繕本），且經最高行政法院許可後方得上
訴。
中　　華　　民　　國　　94　　年　　12　　月　　28　　日
                          書記官  吳芳靜
